臺灣新北地方法院板橋簡易庭民事簡易判決
　　　　　　　　　　　　　　　　　 110年度板簡字第1182號

原　　　告　林志嘉　
訴訟代理人　林湘琪　
被　　　告　蘇欽浩　


上列當事人間請求確認本票債權不存在事件，本院於民國110 年
11月1 日言詞辯論終結，判決如下：
    主      文
確認被告持有如附表所示本票對原告之本票債權不存在。
訴訟費用由被告負擔。
    事實及理由
一、原告主張：
（一）被告持有以原告名義簽發之如附表所示之本票（下稱系爭
      本票），向本院聲請本票裁定，經本院裁定准予強制執行
      在案，然系爭本票債權原告已於民國109 年10月30日當日
      清償完畢，票據正本亦已當場撕毀。為此，爰依票據之法
      律關係，提起本件訴訟等語。並聲明：確認被告持有之系
      爭本票對原告之本票債權不存在。
（二）對被告抗辯之陳述：系爭本票確為原告所開立，但原告實
      際只拿到了新臺幣（下同）6,600 元，其他錢都沒有實際
      交付，並沒有借被告所稱後續的10萬元。陳先生跟被告借
      的第二筆10萬元原告並不知情。
二、被告則以：
（一）原告確實已經清償當舖1 萬元。但原告另外又透過陳先生
      ，跟被告借款10萬元沒有償還，借款原因是要投資運動彩
      券；本件借款沒有簽立借據，交付時間點不同，上午到當
      舖借錢，接近中午，陳先生又打給被告說還需要10萬元，
      被告就拿現金10萬元到桃園的E 網咖給他們，當時被告就
      請他們開立本票即可。
（二）系爭本票是簽給被告，借款以現金方式交付給原告跟陳先
      生。原告撕毀的本票，不是跟被告間的第二筆10萬元借款
      ，而是跟當舖的第一筆借款，資為抗辯。並聲明：原告之
      訴駁回。
三、法院之判斷：
（一）按確認法律關係之訴，非原告有即受確認判決之法律上利
      益者，不得提起之；確認證書真偽或為法律關係基礎事實
      存否之訴，亦同，民事訴訟法第247 條第1 項定有明文。
      又所謂即受確認判決之法律上利益，係指法律關係之存否
      不明確，原告主觀上認其在法律上之地位有不安之狀態存
      在，且此種不安之狀態，能以確認判決將之除去者而言，
      若縱經法院判決確認，亦不能除去其不安之狀態者，即難
      認有受確認判決之法律上利益（最高法院52年台上字第12
      40號判例參照）。本件被告持系爭本票向本院聲請本票裁
      定，經本院以110 年度司票字第3583號裁定准許得為強制
      執行等情，業經原告提出上開本票裁定影本附卷可稽，復
      經本院依職權調閱該卷宗核閱無訛，然上開本票債權既為
      原告所否認，主張該筆債權不存在，則兩造間因該筆債權
      之法律關係存否不明確，致原告在私法上之地位有受侵害
      之危險，而此項危險得以對於被告之確認判決除去之，是
      原告於本件自有即受確認判決之法律上利益，揆諸前揭說
      明，原告提起本件確認之訴，自屬合法，合先敘明。
（二）按當事人主張有利於己之事實者，就其事實有舉證之責任
      ，民事訴訟法第277 條前段有規定。又票據乃文義證券及
      無因證券，票據上之權利義務，悉依票上所載文義定之，
      與其基礎之原因關係各自獨立，票據上權利之行使，不以
      其原因關係存在為前提，執票人行使票據上權利時，就其
      基礎之原因關係確係有效存在，不負舉證責任。若票據債
      務人以自己與執票人間所存抗辯之事由，對抗執票人，依
      票據法第13條規定觀之，固非法所不許，惟仍應先由票據
      債務人就該抗辯事由負舉證之責任。必待為票據基礎之原
      因關係確立後，法院就此項原因關係進行實體審理時，當
      事人於該原因關係是否有效成立或已否消滅等事項有所爭
      執，始適用各該法律關係之舉證責任分配原則（最高法院
      97年台簡上字第18號判決意旨參照）。次按稱消費借貸者
      ，謂當事人一方移轉金錢或其他代替物之所有權於他方，
      而約定他方以種類、品質、數量相同之物返還之契約。故
      消費借貸係要物契約，被告主張其與原告間有金錢消費借
      貸關係存在，應先就其發生所須具備之特別要件，即「金
      錢之交付」及「借貸意思表示互相一致」負舉證之責任（
      最高法院81年度台上字第2372號、87年度台上字第2734號
      裁判要旨可資參照）。
（三）經查，原告固自承系爭本票係原告親自簽發，就該票據之
      真正性並無爭執，然抗辯其並未向被告借款，其未收到系
      爭借款10萬元等語，並為被告所否認，揆諸前開說明，兩
      造為直接前後手關係，就本件原因事實之消費借貸債權是
      否存在，自應由被告負舉證責任。次查，被告雖主張系爭
      借款係109 年10月30日接近中午，陳先生又打給被告說還
      需要10萬元，被告就拿現金10萬元到桃園的E 網咖交付給
      原告跟陳先生等語，然原告始終抗辯僅有向當鋪借款10萬
      元，被告所說的是第二筆借款，伊不知情等語，否認被告
      所主張之第二筆借款10萬元；而被告就該筆借款並未提出
      任何證據以資證明兩造間有消費借貸意思之合致及原告確
      有交付現金10萬元等情，難認被告所稱確有以本人名義交
      付借款10萬元予原告之原因債權事實存在，自難執此令原
      告負票據責任。準此，原告主張被告執有之系爭本票對原
      告系爭本票債權不存在，即屬可採。
四、綜上所述，原告請求確認被告執有之系爭本票對原告之本票
    債權不存在，為有理由，應予准許。
五、本件事證已臻明確，兩造其餘之攻擊防禦方法及所提證據，
    於判決結果不生影響，爰不一一論列，併此敘明。
六、訴訟費用負擔之依據：民事訴訟法第78條。
中　　華　　民　　國　 110　　年　　11　　月　　18　　日
                  臺灣新北地方法院板橋簡易庭
                          法  官  陳怡親
以上為正本係照原本作成。
如不服本判決，應於送達後20日內，向本院提出上訴狀並表明上
訴理由，如於本判決宣示後送達前提起上訴者，應於判決送達後
20日內補提上訴理由書（須附繕本）。
中　　華　　民　　國　 110　　年　　11　　月　　18　　日
                          書記官  劉芷寧
附表：
┌───┬────┬─────┬───────┬────┬─────┐
│發票人│受款人  │票據號碼  │發票日（民國）│到期日（│票面金額（│
│      │        │          │              │民國）  │新臺幣）  │
│      │        │          │              │        │          │
├───┼────┼─────┼───────┼────┼─────┤
│林志嘉│無記載  │TH0000000 │109年10月30日 │無記載  │100,000元 │
└───┴────┴─────┴───────┴────┴─────┘